臺灣臺北地方法院民事判決
110年度簡上字第149號
上  訴  人  王奕慷  

訴訟代理人  翁健祥律師
被  上訴人  裕融企業股份有限公司

法定代理人  嚴陳莉蓮


訴訟代理人  季佩芃律師
複  代理人  朱龍祥律師（言詞辯論終結後解除委任）
上列當事人間請求確認本票債權不存在事件，上訴人對於民國11
0年2月26日本院臺北簡易庭110年度北簡字第817號第一審判決提
起上訴，本院於民國111年8月3日言詞辯論終結，判決如下：
    主  文
上訴駁回。 
第二審訴訟費用由上訴人負擔。
    事實及理由
壹、程序部分：
　　按確認法律關係之訴，非原告有即受確認判決之法律上利益者，不得提起之，民事訴訟法第247條第1項前段定有明文。又所謂即受確認判決之法律上利益，係指法律關係之存否不明確，原告主觀上認其在法律上之地位有不安之狀態存在，且此種不安之狀態，能以確認判決將之除去者而言（最高法院52年台上字第1240號裁判意旨參照）。查被上訴人持上訴人所簽發如附表所示本票（下稱系爭本票）向臺灣臺中地方法院（下稱臺中地院）聲請裁定准予強制執行，經臺中地院以109年度司票字第6830號民事裁定准許得為強制執行（嗣經上訴人不服提起抗告後復經臺中地院以110年度抗字第3號民事裁定駁回抗告）確定，而上訴人提起本件訴訟請求確認系爭本票債權不存在，足見兩造就系爭本票債權是否存在確有爭執，上訴人法律上之地位即處於不安之狀態，且此不安狀態能以本件確認判決予以除去，揆諸上開說明，自應認上訴人提起本件確認之訴有確認之利益存在。　
貳、實體部分：
一、上訴人主張：上訴人於民國109年7月28日因購買Mercedes
　　Benz廠牌、S550車型、年份2008年、車牌號碼000-0000車輛
　　（下稱系爭車輛），經訴外人廖俊智介紹向被上訴人辦理購車貸款，上訴人乃簽立分期付款暨債權轉讓契約（下稱系爭契約）並簽立系爭本票交付被上訴人之對保承辦人員。然上訴人於系爭契約乙方（債務人）欄位簽名時，其上丙方（讓與人）欄位未有訴外人張書瑋之記載，上訴人不認識張書瑋，絕無可能同意將被上訴人所撥付申辦系爭車輛貸款之新臺幣（下同）58萬元匯款予張書瑋。又系爭本票由上訴人預先簽名，其餘記載均非上訴人所作成，原審僅以上訴人未盡舉證責任而判定上訴人敗訴，並未准許上訴人聲請任何調查證據方法，亦未於判決理由交代，爰依法提起上訴，並聲明：㈠原判決廢棄。㈡確認被上訴人持有系爭本票對上訴人之本票債權不存在。　
二、被上訴人則以：上訴人前向被上訴人借款購買系爭車輛，並
    約定以系爭車輛向被上訴人設定動產抵押，被上訴人則將款
    項匯入上訴人指定之帳戶，兩造並簽立系爭契約，上訴人並
    簽發系爭本票供擔保。系爭契約已載明甲方（即被上訴人）
    為債權受讓人，乙方（即上訴人）為債務人，丙方（即張書
    瑋）為債權讓與人，上訴人主張不知張書瑋為何人顯與事實
    不符。系爭契約第4條約定上訴人簽發系爭本票係為擔保其
    能依約如期清償分期債權，如屆期未付時被上訴人得就系爭
    本票主張票據權利。被上訴人於109年7月28日匯款至張書瑋
    之銀行帳戶(中國信託商業銀行竹北分行帳號000000000000
    帳戶，下稱系爭帳戶)，而依系爭契約第2條約定，分期付款
    債權清償日期係自109年8月28日起至113年7月28日，每月一
    付，期付1萬3,804元，惟上訴人僅支付兩期貸款本息，顯有
    屆期未付之事實，則依系爭契約第4條，被上訴人自得持系
    爭本票主張票據權利。被上訴人已提出系爭契約、特別約定
    條款及匯款通知書證明系爭本票之原因關係存在，上訴人主
    張確認系爭本票債權不存在並無理由等語，資為抗辯。並聲
    明：上訴人之訴駁回。　　
三、得心證之理由：
  ㈠按票據法第11條第1項固規定，欠缺該法所規定票據上應記載
    事項之一者，其票據無效。但此項規定，並不否定空白票據
    補充權之存在。又空白票據仍為有價證券之一種，並不失其
    流通性。本件系爭支票發票之月份，縱係執票人所補填，但
    執票人之補充行為，倘係出於票據行為人之授權，尚難仍認
    該票據無效（最高法院71年度臺上字第1474號判決意旨參照
    ）。按票據法第11條第1項規定，欠缺本法所規定票據上應
    記載事項之一者，其票據無效。而本法就各種票據之各種票
    據行為，關於一定之金額及發票年月日均為絕對必要記載事
    項，故雖僅簽名或蓋章之票據應為無效。惟如發票人簽發未
    記載發票日之票據，交與執票人囑其到期照填，執票人不過
    依照發票人原先決定之意思，充作填寫發票日之機關，與發
    票人自行填寫發票日完成簽發票據之行為無異，發票人即不
    得以票據初未記載發票日而主張無效(最高法院70年7月7日7
    0年度第18次民事庭會議紀錄參照) 。
  ㈡查上訴人以分期付款方式向張書瑋購買系爭車輛，約定現金
    價為58萬元，因上訴人向被上訴人辦理購車貸款，兩造及張
    書瑋乃共同簽立系爭契約，由上訴人在系爭契約乙方欄位上
    簽名用印，依系爭契約約定張書瑋同意將其對上訴人之應收
    分期帳款及本於買賣關係對上訴人所得請求之其他一切權利
    讓與被上訴人，上訴人於109年7月28日簽發系爭本票供擔保
    分期債權，並簽立債權讓與暨委託撥款確認書同意被上訴人
    將分期本金58萬元依指示給付至張書瑋申設系爭帳戶等情，
    有系爭契約（本院卷第53頁）、匯款通知書（本院卷第57頁
    ）、系爭本票（本院卷第59頁）、債權讓與暨委託撥款確認
    書（本院卷第61頁）為憑，而上訴人對於上開書證之形式真
    正均不爭執（本院卷第96頁）。觀諸系爭契約第4條約定：
    為擔保乙方（即上訴人）如期清償分期債權，乙方應簽發面
    額與擔保債權金額同額，未載到期日，載明年息20％，記明
    免除作成拒絕證書之本票交付甲方（即被上訴人），如乙方
    有欠負甲方任一款項屆期未付之情形，乙方同意並授權甲方
    得隨時填入本票到期日後，提示請求付款，足見上訴人簽發
    系爭本票之原因關係即為擔保系爭車輛貸款分期債權之如期
    給付。上訴人雖主張其係在系爭本票預先簽名，惟揆諸前揭
    說明，依上開系爭契約第4條之約定上訴人既同意並授權被
    上訴人得在系爭本票隨時填入到期日後提示請求付款，被上
    訴人自得依上訴人之授權完成簽發票據之行為。
  ㈢證人即系爭契約對保人歐育如到庭具結證稱：我承辦本件車
    貸對保，是新竹市經國路的小林車行的業務鄭至宇跟我聯絡
    的，系爭契約上丙方（讓與人）欄位上的「張書瑋」簽名和
    身分證字號書寫筆跡是我親筆書寫，是張書瑋本人提供給我
    資料，張書瑋是小林車行其中一個合夥人，鄭至宇是張書瑋
    僱傭的業務，鄭至宇要賣車給上訴人，貸款的車款要匯回去
    給張書瑋；系爭本票是我對保當時拿給上訴人簽名、用印，
    上訴人是補習班的主任，他是跟我約在補習班桃園分部，我
    拿本票給上訴人簽名時，現場有該分部的其他員工在場，我
    記得年紀約50歲，脖子上掛著一整串很大粒佛珠；債權讓與
    暨委託撥款確認書（本院卷第61頁）上之「張書瑋」及其中
    國信託銀行帳號有等文字數字是我填寫的，是張書瑋本人提
    供銀行帳戶資料給我的，對保人員拿債權讓與暨委託撥款確
    認書給上訴人簽名時，整張文件的金額、帳戶、戶名欄位一
    定都是空白，因為車行的每一台車款項要撥哪裡，一定是車
    行要同意，因為是合夥的，有做帳報稅的問題；因上訴人要
    向張書瑋的車行買車，由業務鄭至宇賣車給上訴人，上訴人
    要辦理汽車貸款，才會簽署系爭契約、系爭支票、債權讓與
    暨委託撥款確認書等文件，客戶買車時，貸款是撥給客戶購
    車的車行等語（本院卷第136-139頁），並有系爭契約（本
    院卷第53頁）、系爭本票（本院卷第59頁）、債權讓與暨委
    託撥款確認書（本院卷第61頁）為憑，堪認系爭本票確係由
    對保人歐育如前往上訴人任職補習班桃園分部現場對保時，
    當場交由上訴人簽名、用印，觀諸系爭契約於乙方（即上訴
    人）欄位上方特別載明：乙方已受說明/告知本契約書重要
    內容、利率及相關權利義務，乙方已充分瞭解本契約書之重
    要內容利率及相關權利義務等語（本院卷第53頁），衡情，
    倘上訴人未同意購買系爭車輛，當無在系爭契約之乙方（即
    債務人）欄位及債權讓與暨委託撥款確認書之立書人欄位均
　　簽名、用印，並另在系爭本票發票人欄位簽名、用印之理。
　　上訴人空言主張無同意將申辦系爭車輛貸款之撥付款項匯款
    至張書瑋申設系爭帳戶云云，核與實情不符，殊難採信。
四、綜上所述，上訴人主張被上訴人持有系爭本票債權不存在，
    為無理由，原審就此判決駁回上訴人之訴，核無不合。上訴
    意旨指摘原判決不當，求予廢棄改判，為無理由，應駁回上
    訴。
五、據上論結，本件上訴為無理由，依民事訴訟法第436 條之1
    第3項、第449 條第1 項、第78條，判決如主文。 　
中　　華　　民　　國　　111 　年　　8 　　月　　24　　日
                  民事第四庭    審判長法  官  蔡政哲
　　　　　　　　　
                                      法  官  蕭涵勻
　　　　　　　　　　　　　　　　　　　
                                      法  官  姚水文
以上正本係照原本作成。
本判決不得上訴。　　　　　　　　　　　　　　　　　　　 
中　　華　　民　　國　　111 　年　　8 　　月　　24　　日
 　                                   書記官  吳華瑋
附表　　　　　　　　　　　　　　　　　　　
發票人 票面金額 （新臺幣） 發票日 到期日 王奕慷 58萬元 109年7月28日 109年9月29日